【裁判字號】    98,中簡上,539
【裁判日期】    980731
【裁判案由】    詐欺
【裁判全文】
臺灣臺中地方法院刑事判決       98年度中簡上字第539號
上  訴  人  臺灣臺中地方法院檢察署檢察官
被      告  甲○○
上列上訴人因被告詐欺案件，不服本院臺中簡易庭98年度中簡字
第1062號中華民國98年3 月31日第一審刑事簡易判決（聲請簡易
處刑案號：臺灣臺中地方法院檢察署檢察官98年度偵字第945 號
），提起上訴，本院管轄之第二審合議庭判決如下：
    主  文
原判決撤銷。
甲○○意圖為自己不法之所有，以詐術使人將本人之物交付，處
拘役參拾日，如易科罰金，以新臺幣壹仟元折算壹日。緩刑貳年
，緩刑期間付保護管束，並向指定之公益團體、地方自治團體或
社區提供壹佰貳拾小時之義務勞務。
    事  實
一、甲○○意圖為自己不法之所有，於民國97年10月17日8 時許
    ，在臺北縣鶯歌鎮○○路180 號住處，利用家人所有之電腦
    設備及網際網路，連結上網至巴哈姆特拍賣網站，登載虛偽
    之拍賣「1 臺20G ，HD新製程360 主機，4500＄（9 成9 新
    ）」訊息。適黃沛原於同日11時30分許，在其臺中市○○○
    路303 號8 樓之4 之公司處所，以電腦連結至上開網站，見
    該訊息後，以新臺幣（下同）4,500 元出價投標，隨即在網
    路上接獲通知得標之訊息，黃沛原乃撥打甲○○在網路上所
    留下之0000000000號行動電話門號（家人所有）與之聯絡，
    甲○○遂告知須先匯款4,500 元至其所有之臺灣郵政股份有
    限公司桃園建國郵局（下稱桃園建國郵局）帳號0000000000
    0000號帳戶內，致黃沛原陷於錯誤，乃於同日11時48分許，
    至臺中市○區○○○路303 號1 樓之花旗銀行自動櫃員機前
    ，依指示將4,500 元匯至甲○○之前揭桃園建國郵局帳戶。
    詎至97年10月20日10時許，均未取得上開物品，黃沛原乃再
    撥打電話與甲○○聯絡，甲○○竟藉故拖延，且置之不理，
    黃沛原始知受騙，因而報警處理，始悉上情。
二、案經黃沛原訴由臺中市警察局第二分局報告臺中地方法院檢
    察署檢察官偵查後聲請簡易判決處刑。
    理  由
一、按刑事訴訟法第159 條第1 項規定：「被告以外之人於審判
    外之言詞或書面陳述，除法律有規定者外，不得作為證據。
    」其立法意旨，乃在於確保被告之反對詰問權。同法第159
    條之5 第1 項規定：「被告以外之人於審判外之陳述，雖不
    符前4 條之規定（同法第159 條之1 至第159 條之4） ，而
    經當事人於審判程序同意作為證據，法院審酌該言詞陳述或
    書面陳述作成時之情況，認為適當者，亦得為證據。」同法
    條第2 項規定：「當事人、代理人或辯護人於法院調查證據
    時，知有刑事訴訟法第159 條第1 項不得為證據之情形，而
    未於言詞辯論終結前聲明異議者，視為有前項之同意。」其
    立法意旨，則在於確認當事人對於傳聞證據有處分權，得捨
    棄反對詰問之權利，同意傳聞證據可作為證據。惟因刑事訴
    訟制度尚非採澈底之當事人進行主義，乃又限制以法院認為
    適當者，始得為證據。因此，當事人同意或依法視為同意某
    項傳聞證據作為證據使用者，實質上即表示有反對詰問權之
    當事人已捨棄其權利，如法院認為適當者，不論該傳聞證據
    是否具備刑事訴訟法第159 條之1 至第159 條之4 所定情形
    ，均容許作為證據；換言之，當事人捨棄對原陳述人行使反
    對詰問權者，如法院認為適當，即容許該傳聞證據作為證據
    ，不以未具備刑事訴訟法第159 條之1 至第159 條之4 所定
    情形為前提（最高法院97年度臺上字第6162號判決意旨參照
    ）。查本判決後述引用各該被告以外之人於審判外之陳述（
    包含言詞及書面陳述），皆屬傳聞證據，惟檢察官及被告雖
    知上開證據資料為傳聞證據，但於本院準備程序及審判期日
    中或明確表示同意有證據能力；或表示無意見而不予爭執，
    且迄至言詞辯論終結前亦未再聲明異議，本院審酌上開證據
    資料製作時之情況，尚無違法不當，且與本案均具有關連性
    ，認後述所引用證據之證據能力均無疑義。
二、前述事實，業據被告於警詢、偵訊及本院審理時坦承不諱，
    經核與證人黃沛原於警詢及偵訊時證述情節相符，並有通聯
    調閱查詢單、被告桃園建國郵局開戶暨交易明細資料、巴哈
    姆特回函、黃沛原所有之花旗銀行自動櫃員機轉帳單、宅急
    便托運單、巴哈姆特網頁列印資料等件在卷可稽，足認被告
    自白與事實相符，堪以採信。綜上，本件事證明確，被告犯
    行，堪以認定。
三、核被告所為，係犯刑法第339 條第1 項之詐欺取財罪。原審
    認被告犯罪事證明確，予以論罪科刑，固非無見。惟按刑法
    上之幫助犯，係對於犯罪與正犯有共同之認識，而以幫助之
    意思，對於正犯資以助力，而未參與實行犯罪之行為者而言
    ，易言之，倘行為人已實行構成要件之行為，即已非幫助犯
    ，而係正犯。查本件被告基於詐欺之犯意，於上開時、地，
    利用家中電腦設備及網際網路，連結上網至巴哈姆特拍賣網
    站，登載虛偽拍賣訊息，致使黃沛原陷於錯誤，匯款4,500
    元至被告指定之帳戶，顯已實行詐欺犯罪構成要件，應以詐
    欺罪之正犯論處。原審判決認定被告幫助詐欺，容有未合。
    上訴人上訴意旨就上開撤銷改判理由指摘及此，為有理由，
    自應由本院將原判決撤銷改判。爰審酌被告在網路上刊登虛
    偽拍賣訊息，致使黃沛原受騙，詐得4,500 元，所得款項不
    高，造成黃沛原損害不大，及其曾與黃沛原進行交易，並履
    約完畢，本次詐欺犯行，應係經濟情況不佳所致，惡性不高
    ，暨犯後坦承犯行，態度良好，惟尚未與黃沛原達成和解等
    一切情狀，量處如主文所示之刑，並宣示易科罰金之折算標
    準。被告前於94年間，雖曾因侵占案件，經臺灣桃園地方法
    院以93年度桃簡字第2091號判處有期徒刑6 月，緩刑3 年，
    惟於緩刑期滿，而緩刑之宣告未經撤銷，是其上揭刑之宣告
    ，依刑法第76條之規定已失其效力，而與未曾受有期徒刑以
    上刑之宣告者同，有臺灣高等法院被告前案紀錄表附卷可稽
    ，是其因一時失慮，致觸犯本案犯行，經此刑之教訓，當知
    所警惕，而無再犯之虞，本院因認對其所宣告之刑，以暫不
    執行為適當，爰依刑法第74條第1 項第1 款規定，併予宣告
    緩刑2 年，且為使其緩刑中知法守法，及對社會有所彌補，
    併宣告緩刑中付保護管束及提供義務勞務120 小時，以勵自
    新。
據上論斷，應依刑事訴訟法第455 條之1 第1項、第3 項、第369
條第1 項前段、第364 條、第299 條第1 項前段，刑法第339 條
第1 項、第41條第1 項前段、第74條第1 項第1 款、第2 項第5
款、第93條第1 項第2 款，刑法施行法第1 條之1 第1 項、第2
項前段，判決如主文。
本案經檢察官乙○○到庭執行職務。
中    華    民    國    98    年    7     月    31    日
                  刑事第十一庭  審判長法  官  楊文廣
                                      法  官  劉敏芳
                                      法  官  柯志民
以上正本證明與原本無異。
本件不得上訴。
                                      書記官  賴亮蓉
中    華    民    國    98    年    7     月    31    日
附錄本案論罪科刑法條：
刑法第339條
意圖為自己或第三人不法之所有，以詐術使人將本人或第三人之
物交付者，處五年以下有期徒刑、拘役或科或併科一千元以下罰
金。
以前項方法得財產上不法之利益或使第三人得之者，亦同。
前二項之未遂犯罰之。


司法院資訊處製作；財團法人民間司法改革基金會備份。
